臺灣臺中地方法院刑事判決　　　　　　 100年度訴字第2030號
公　訴　人　臺灣臺中地方法院檢察署檢察官
被　　　告　林玟瑞
上列被告因妨害自由等案件，經檢察官提起公訴（100年度偵字
第2060號），本院判決如下：
    主    文
林玟瑞犯違反保護令罪，累犯，處有期徒刑陸月；又犯私行拘禁
罪，累犯，處有期徒刑拾月。應執行有期徒刑壹年貳月。
    犯罪事實
一、林玟瑞前因妨害風化案件，經本院以98年度中簡字第1906號
    判決判處有期徒刑4月確定，嗣於民國98年9月17日易科罰金
    執行完畢。詎仍不知悔改，其係楊庶梅之夫（案發後已離婚
    ），兩人間具有家庭暴力防治法第3條第1款所定之家庭成員
    關係。林玟瑞曾於99年5月7日經本院以99年度家護字第500
    號通常保護令裁定，令其不得對楊庶梅實施身體或精神上不
    法侵害之行為，且不得對楊庶梅為騷擾行為，該保護令之有
    效期間為6月。詎林玟瑞於99年5月15日收受並明知上開保護
    令之內容，竟仍基於違反保護令及傷害之犯意，於99年8月
    13日晚上7時許，在其臺中市○區○○路108號7樓之11租屋
    處，因要求楊庶梅撤回先前對其提出之傷害告訴未果，竟接
    續以皮帶抽打楊庶梅，並對楊庶梅拳打腳踢，期間楊庶梅曾
    被打得昏迷過去，醒來後又接續遭林玟瑞毆打，致楊庶梅受
    有頭部外傷、臉部、四肢多處瘀挫傷、胸部挫傷等傷害，以
    此方式對楊庶梅實施身體上之不法侵害，而違反法院所核發
    之前開保護令。嗣林玟瑞另基於違反保護令及妨害自由之犯
    意，以膠帶將楊庶梅之手腳綑綁，並用吊掛晒衣架之鐵鍊把
    門閂住，私行拘禁楊庶梅，並不給楊庶梅吃喝，以此方式對
    楊庶梅實施身體上及精神上之不法侵害，而違反本院所為前
    開保護令。迄至同月15日上午6時許，林玟瑞認楊庶梅都沒
    有吃東西，身體已非常虛弱，應該沒有力氣逃跑，即自行開
    門離開上開租屋處去買早點。楊庶梅趁林玟瑞離去之空檔找
    到手機撥打110報警，警方旋抵達該處，立將楊庶梅送至中
    國醫藥大學附設醫院就醫，楊庶梅始重獲行動之自由。
二、案經楊庶梅訴由臺中市政府警察局第二分局移請臺灣臺中地
    方法院檢察署檢察官偵查起訴。
    理    由
壹、程序方面：
    按刑事訴訟法第159條之5規定：「（第1項）被告以外之人
    於審判外之陳述，雖不符前四條之規定，而經當事人於審判
    程序同意作為證據，法院審酌該言詞陳述或書面陳述作成時
    之情況，認為適當者，亦得為證據。（第2項）當事人、代
    理人或辯護人於法院調查證據時，知有第159條第1項不得為
    證據之情形，而未於言詞辯論終結前聲明異議者，視為有前
    項之同意」，其立法意旨在於傳聞證據未經當事人之反對詰
    問予以核實，原則上先予排除，惟若當事人已放棄詰問或未
    聲明異議，基於證據資料愈豐富，愈有助於真實發現之理念
    ，且強化言詞辯論原則，法院自可承認該傳聞證據例外擁有
    證據能力。經查，檢察官及被告林玟瑞對本院下述所引用之
    證據資料均表示沒有意見，且迄至言詞辯論終結前亦未聲明
    異議，可認為均同意作為證據，本院審酌該等證據之取得過
    程並無瑕疵，與本案待證事實間復具有相當之關聯性，以之
    為本案證據尚無不當，認為得為本案之證據，是依刑事訴訟
    法第159條之5之規定，均有證據能力。
貳、實體方面
一、訊據被告固坦承其有收到本院99年度家護字第500號通常保
    護令裁定，知悉該裁定內容，且於99年8月13日其有與楊庶
    梅一起回到上開臺中市○區○○路108號7樓之11租屋處過夜
    ，嗣於99年8月15日上午6時許，楊庶梅有報警致警員有前來
    該處等事實，惟矢口否認涉有上開違反保護令、傷害及妨害
    自由犯行，辯稱：楊庶梅的傷勢是在99年8月8日車禍時受傷
    的，隔了兩天有去高堂中醫診所給盧崴翎醫師治療。99年8
    月13日晚上伊並沒有傷害楊庶梅，99年8月14日一早伊就自
    行回去敦化路住處，楊庶梅繼續留在陝西路租屋處，後來8
    月15日楊庶梅打電話到伊敦化路住處找伊，是伊媽媽代接的
    電話，說楊庶梅要伊回去陝西路租屋處，所以伊8月15日早
    上才又回去陝西路租屋處，回到該處時，警察剛好到場，伊
    知道楊庶梅又要誣告陷害伊云云。惟查：
(一)、上揭犯罪事實，業據告訴人楊庶梅於99年10月6日警詢中指
    訴：「（問：你先生林玟瑞因何事對你實施家庭暴力？當時
    林玟瑞有無喝酒？）因我有控告他傷害，控制行動妨害自由
    ，他要我撤銷告訴我不同意。當時他沒有喝酒」、「（問：
    你先生林玟瑞有無傷害你？有無使用工具或武器？或用何種
    方法對你實施家庭暴力？你有無受傷？）他有傷害我。他用
    皮帶，及拳打腳踢實施家庭暴力。我的頭部外傷，臉及四肢
    多處瘀挫傷」等語，於99年12月9日警詢中指訴：「（問：
    你於上述第一次調查筆錄供稱於99年8月13日19時至99年8月
    15日06時止期間，遭你丈夫林玟瑞控制其行動自由，林玟瑞
    是如何控制你的行動自由？）那期間以深黃色之膠帶捆綁我
    的手腕及腳腕、用曬衣服的鐵鍊將房門纏繞鎖住，致我無法
    自由行動或離開」、「（問：你於99年8月15日6時53分至中
    國醫藥大學附設醫院就診，並檢附所就診之99年8月30日診
    斷證明書所載之病名，是否就是林玟瑞於上記期間傷害你所
    致？）是的」、「（問：你於99年8月8日有無搭坐林玟瑞所
    騎乘之機車？有無在臺中縣豐原市○○○路發生車禍？）沒
    有。我們是曾有發生車禍，但時間與地點我不清楚」、「（
    問：你所檢附之中國醫藥大學附設醫院99年8月30日之診斷
    證明書，上所載之病名，是否為你搭坐林玟瑞之機車發生車
    禍所致？）不是」等語（見警卷第7、10頁）；復於偵查中
    具結證稱：「（問：警詢筆錄所述是否實在？）實在」、「
    （問：林玟瑞在何時、何地對妳妨害自由？）在99年8月13
    日至99年8月15日軟禁我，他先對我拳打腳踢，打得我昏迷
    過去，醒來後他又打我，之後就用膠帶將我手及腳綑起來，
    並用晒衣用的鐵鍊把門閂起來把我關在裡面，不讓我出去，
    不給我吃、喝，並說要讓我逃不出去，我說的話他都否決掉
    ，我被他打得頭及鼻子都流血」、「（問：妳後來如何逃脫
    的？）因為我都沒有吃東西，身體非常虛弱，林玟瑞看我的
    狀況，就跟我說妳應該沒有力氣逃跑，林玟瑞去買早點，我
    就找我的手機，後來用我的手機打110報警。警方到了之後
    送我到中國醫藥大學附設醫院，並說我拿到診斷證書後再提
    出告訴」、「（問：林玟瑞辯稱妳的傷是妳車禍造成的有何
    意見？）是林玟瑞打傷的」等語綦詳（見偵查卷第31頁）。
(二)、復參諸證人即前開租屋處大樓管理員莊耀鵬於本院審理時
    到庭具結證稱：「（問：99年8月15日你有無看到被告？）
    沒有，他是警察來處理後，女的叫救護車出去了，警察沒有
    看到現行犯，警察就跟我們說看到被告再電話通知警察，警
    察走了之後約7點半左右被告翻牆進來的，他進來就直接到
    楊庶梅住處反鎖，我聽警察說當時被告好像有喝酒」等語（
    見本院卷第66頁）；證人即案發當時到場處理之警員李皆
    賢於本院審理時到庭具結證述：「（問：是否記得當天處理
    的經過？）陳誌國跟我說這女子有受傷叫我叫救護車，救護
    車也有過來，她可能有跟陳誌國說她有被打，就送到醫院驗
    傷」等語（見本院卷第67頁）、證人即案發當時到場處理
    之警員陳誌國於本院審理時到庭具結證稱：「我們收到案單
    說有人報案，類似為民服務，是家暴，我們就到警衛室拿感
    應扣上7樓，我們敲7樓之11的門，楊庶梅開門說她被軟禁，
    有受家暴，我看她氣息很微弱，我馬上打119，她身上穿的
    是黑色比T恤長一點的上衣，我會記得是因為她說她胸部很
    痛喘不過氣，我看她的樣子好像快暈倒了，臉色蒼白，臉頰
    有瘀傷，其他的部位因為被衣服蓋住，所以沒看到‧‧當時
    她說她被她丈夫軟禁，她被毆打，但是沒有說她被軟禁的方
    式，我看她氣息微弱，就趕緊打119送醫，我們還派巡邏網
    護送她送醫，她是坐在坐式的推車由119人員上七樓把她推
    上救護車，她已經沒辦法走動了。我們以救人為先，先把她
    送醫院，傷害的部分，我建議她先提告，因為她說她被軟禁
    ，我們怕她丈夫也過去，所以我們有派警員保護她去醫院就
    醫」、「（問：你們有無向現場管理員表示若看到被告要跟
    警方通報？）有。我有留我的手機給管理員，因為當場我們
    沒有看到她丈夫」、「《提示核交卷P7-10照片》（問：當
    時你看到楊庶梅身上的傷勢，跟照片上所載有無差異？）就
    是照片上這樣子。我有看到她臉的傷勢，我看到她是半蹲式
    ，所以四肢部分我沒有注意到，就趕緊請救護人員」、「（
    問：你當時看到她臉的傷勢是新傷還是舊傷？）我沒辦法判
    斷，就是看到她臉上紅紅的，就類似剛受傷時，臉還紅紅的
    」、「（問：有沒有管理員通知你被告有回來？）他跟我說
    有人從外面的逃生梯往上跑，我趕緊過去也從逃生梯上七樓
    ，另一個同事顧大門，另一個同事坐電梯上去，但是敲門沒
    有回應，我也不確定裡面是不是被告，後來就沒有再進去，
    也沒有蒐證」、「（問：你們一看到楊庶梅，她就說她被她
    先生軟禁，被她先生打？）對」等語明確（見本院卷第68至
    69頁），並有中國醫藥大學附設醫院診斷明書、急診護理病
    歷、急診病歷、急診醫囑單、衛教評估暨說明記錄單、疼痛
    評估記錄單、急診護理記錄、血壓脈搏呼吸記錄單、臺中市
    警察局第二分局處理家庭暴力與兒少保護案件調查記錄（通
    報）表、臺中市警察局第二分局立人派出所受理各類案件紀
    錄表、受理刑事案件報案三聯單、受傷照片8幀附卷可稽（
    見警卷第11至17、19至25頁；核交卷第7至10頁），足認告
    訴人於99年8月15日確受有上開傷勢甚明，且證人陳誌國所
    證述：楊庶梅說她被軟禁，有受家暴，氣息很微弱等情節，
    核與告訴人上開指訴內容大致相符，足認告訴人之指訴並非
    無稽，應堪採信。
(三)、又被告前因違反家庭暴力防治法事件，經告訴人向本院家事
    法庭聲請核發民事通常保護令後，由本院家事法庭於99年5
    月7日核發99年度家護字第500號通常保護令裁定，令其不得
    對楊庶梅實施身體或精神上不法侵害之行為，且不得對楊庶
    梅為騷擾行為，該保護令之有效期間為6月，有本院前揭民
    事通常保護令影本存卷可憑（見偵查卷第34、35頁）；另該
    民事通常保護令已由郵政機構於99年5月13日因不獲會晤受
    送達人即被告，而將前揭通常保護令予以寄存送達於臺中市
    政府警察局水湳派出所，並於99年5月15日通知被告至臺中
    市政府警察局第五分局受領該裁定等情，為被告所不爭執，
    復有臺中市政府警察局第五分局保護令執行紀錄表附卷足憑
    ，足見上開裁定確已生合法送達效力，被告確已知悉上開民
    事通常保護令之內容屬實。被告既已明知上開民事通常保護
    令之內容及案發當時猶於保護令有效期間內，竟仍無視於該
    保護令之禁令，猶對告訴人為上揭身體及精神上之不法侵害
    行為，其犯行已堪論斷。
(四)、被告雖以告訴人係因車禍受傷云云為辯，然查：此部分參諸
    證人即99年8月10日、8月13日為告訴人診治之醫師盧崴翎於
    本院審理時到具結證述：「（問：楊庶梅在99年8月間是否
    有到高堂中醫就診？）是，兩次，日期分別是99年8月10日
    及99年8月13日來看診。99年8月10日那次患者自述99年8月8
    日因為車禍導致有腦震盪的症狀，當天僅有開藥處置，我就
    是問診、把脈、開藥。99年8月13日也是一樣主訴99年8月8
    日車禍的關係，因為急症一般我們都是先開三天的藥，後續
    回診她沒有完全恢復，所以我們還是繼續開藥」、「（問：
    這兩次診療過程，你有無發現楊庶梅身上有沒有傷勢？）時
    間比較久了，不確定，但是好像有看到有紗布的包紮，但是
    我沒辦法確定是在哪裡，因為我沒有就她身上傷勢處置，所
    以也不記得她身上有無受傷」、「（問：高堂中醫診所有所
    謂的傷科？）有」、「（問：如果傷勢是頭部外傷、臉部多
    處於傷、胸壁挫傷，這是屬於傷科診治範圍？）是的」、「
    （問：你是負責內科？）是」、「（問：內科跟傷科若就同
    一位病患診治，是否會寫在同份病歷上？）是。因為健保規
    定若同一個病患同一天要掛內科、傷科，一定要同一個醫生
    處理」、「（問：依照你剛所提的告訴人病歷資料，告訴人
    在99年8月10日、13日有無另外就診傷科的紀錄？）沒有，
    就我們醫院的病歷是沒有」、「（問：依照楊庶梅在99年8
    月10日、13日你替楊庶梅診治的結果，從病歷資料可否排除
    楊庶梅當天沒有因為傷科來給你看診的紀錄？）有可能是她
    已經先在別的醫院處理傷科，我們就不會處理這部分，患者
    只要求我就她腦震盪不適的部分處置，我只能確定我當天沒
    有幫她處理傷科」、「（問：有沒有可能她有傷，但是你只
    有處理她腦震盪的部分？）有些受傷的部分，若衣服沒有拉
    上來我們是看不到的，患者又沒有說的話，我們不知道就不
    會處理，若我們看得到的外傷，我們就會詢問病患是否要一
    併處理，就會一併幫她處理」、「（問：如果你在99年8月
    10日或13日有看到楊庶梅身上如這些照片所示的傷勢，你是
    否會建議作任何的處理？）會。我們會幫她作傷口消毒，然
    後敷三黃散，幫她傷口包紮起來」、「（問：依照你99年8
    月10日或13日的病歷記載，你幫楊庶梅所作的任何處置跟處
    理她於核交卷P7-10所示照片的傷勢，有無任何關連？）沒
    有」、「（問：是否可以認定楊庶梅在99年8月10日或13日
    的求診，她臉上或腳根本沒有核交卷上所示的傷勢，所以你
    才沒辦法作任何的處置？）照片上的傷勢應該是後來才發生
    的，我只記得她8月10日來看診的時候好像有包紮，但不記
    得是哪個部位」等語綦詳（見本院卷第63至65頁），並有高
    堂中醫聯合診所之病歷資料在卷可參（見警卷第18頁），足
    認告訴人於99年8月8日雖因車禍受傷，而曾於99年8月10日
    、13日兩次前往高堂中醫聯合診所給盧崴翎醫師治療，然斯
    時並無卷附照片（見核交卷第7至10頁）上之傷勢，否則茍
    告訴人有如照片所示如此明顯之傷勢，告訴人焉有可能未要
    求證人盧崴翎一併予以敷藥治療？而證人盧崴翎又焉有可能
    對告訴人上開傷勢毫無印象，且未詢問告訴人是否一併作傷
    科處理？此顯與常情不符，足認被告所辯並不足採。
(五)、再者，被告於本院審理時雖辯稱其於99年8月14日即自行返
    回敦化路住處云云，惟參之被告前於警詢中陳稱：「8月13
    日晚上約18點至22點我們兩人在臺中縣豐原市，大約在晚上
    22時返回臺中市○區○○路108號7樓之11的住處睡覺，在8
    月14日某時（正確時間我不清楚）曾有出門吃東西。8月15
    日早上某時（正確時間我不清楚）有出門買早餐，我回來之
    後楊庶梅就大吵大鬧，說我有傷害他」等語（見警卷第4頁
    ），顯與被告嗣於本院審理時所辯前後供述不一，而被告於
    警詢時距案發時間較近，且較無足夠時間衡量利害得失，衡
    情，應較可信，足認被告嗣後辯稱99年8月14日即返回敦化
    路住處云云，委無足取。至於被告雖聲請傳喚證人林明光、
    賴秀惠到庭欲證明其99年8月14日有在敦化路住處乙情，然
    前開兩位證人於本院審理時均證稱：無法確定日期為何時等
    語甚明（見本院卷第70頁反面、72頁反面），自難作為有利
    於被告之認定。況參之常情，茍99年8月13日被告與告訴人
    到上開租屋處後迄至99年8月15日間，彼此確實相安無事，
    則可推論其等2人當時感情並未交惡，告訴人焉有可能突發
    奇想設計陷害被告？而99年8月15日上午被告既在上開租屋
    處見到警察前來處理，當時其主觀上既認定是告訴人要誣陷
    伊，焉有可能不趕緊出面解釋清楚，反刻意閃躲不敢出面澄
    清？凡此顯悖離常情，益徵其心虛畏罪之情。
(六)、綜上，足認被告所辯乃圖卸避責之詞，不足採信。本件事證
    已臻明確，被告上開違反保護令、傷害、私行拘禁之犯行，
    均堪以認定。
二、論罪科刑：
(一)、按家庭暴力防治法所稱家庭暴力，係謂家庭成員間實施身體
    或精神上不法侵害之行為。而家庭暴力罪，則為家庭成員間
    故意實施家庭暴力行為而成立其他法律所規定之犯罪。查被
    告身為告訴人之配偶，其等間具有家庭暴力防治法第3條第1
    款所稱之家庭成員關係，故被告故意對告訴人為上開家庭暴
    力之行為，係屬家庭暴力防治法第2條第2款之家庭暴力罪。
(二)、核被告所為，係犯刑法第277條第1項之普通傷害罪、刑法第
    302條第1項之私行拘禁罪及家庭暴力防治法第61條第1款之
    違反保護令罪。被告所為上開傷害犯行，造成告訴人受有頭
    部外傷、臉部、四肢多處瘀挫傷、胸部挫傷等傷害，主觀上
    係基於單一犯意，且在密接之時、地下為之，為接續犯，應
    僅成立一罪。又被告所犯上開傷害、私行拘禁罪，均同時違
    反家庭暴力防治法第61條第1款之保護令，為一行為觸犯2罪
    名，屬想像競合犯，應分別從較重之違反保護令罪及私行拘
    禁罪處斷。上開私行拘禁罪係於傷害罪之後，復另行起意為
    之，故上開所犯違反保護令罪及私行拘禁罪，犯意各別，行
    為互殊，應予分論併罰。被告前因妨害風化案件，經本院以
    98年度中簡字第1906號判決判處有期徒刑4月確定，嗣於98
    年9月17日易科罰金執行完畢等情，有臺灣高等法院被告前
    案紀錄表附卷足參，其於受徒刑之執行完畢後，5年以內故
    意再犯有期徒刑以上之2罪，均為累犯，應均依刑法第47條
    第1項之規定加重其刑。爰審酌被告素行非佳，其不眷念與
    告訴人楊庶梅間之結褵情誼，前已有多次傷害告訴人之犯行
    （見臺灣高等法院被告前案紀錄表），竟不知悔改，復違反
    法院核發保護令之禁令，再對告訴人為本案不法侵害行為，
    致告訴人身、心受到傷害，非惟輕忽人與人之間應相互尊重
    之情，且法治觀念淡薄，漠視法令，不思循理性途徑解決問
    題，反對告訴人暴力相向，行止殊不足取，實值非難，自不
    宜輕縱，且其犯罪後否認犯行，未有表達悔悟之意，於犯罪
    後態度部分尚無從為其有利之考量，再兼衡被告犯罪之動機
    、目的、手段等一切情狀，分別量處如主文所示之刑，並定
    其應執行刑，以示懲儆。
據上論斷，應依刑事訴訟法第299條第1項前段，家庭暴力防治法
第61條第1款，刑法第11條前段、第277條第1項、第302條第1項
、第55條、第47條第1項、第51條第5款，刑法施行法第1條之1第
1項、第2項前段，判決如主文。
本案經檢察官黃勝裕到庭執行職務。
中    華    民    國  100    年     10    月    26    日
            刑事第十三庭  審判長法  官  賴妙雲
                                法  官  楊欣怡
                                法  官  蔡美華
以上正本證明與原本無異。
如不服本判決應於收受判決後10日內向本院提出上訴書狀，並應
敘述具體理由；其未敘述上訴理由者，應於上訴期間屆滿後20日
內向本院補提理由書（均須按他造當事人之人數附繕本）「切勿
逕送上級法院」。
                                書記官  謝惠雯
中    華    民    國  100    年     10    月    26    日
附錄論罪科刑法條
家庭暴力防治法第61條
違反法院依第14條第1項、第16條第3項所為之下列裁定者，為本
法所稱違反保護令罪，處3年以下有期徒刑、拘役或科或併科新
臺幣10萬元以下罰金：
一、禁止實施家庭暴力。
二、禁止騷擾、接觸、跟蹤、通話、通信或其他非必要之聯絡行
    為。
三、遷出住居所。
四、遠離住居所、工作場所、學校或其他特定場所。
五、完成加害人處遇計畫。
中華民國刑法第302條
私行拘禁或以其他非法方法，剝奪人之行動自由者，處5年以下
有期徒刑、拘役或3百元以下罰金。
因而致人於死者，處無期徒刑或7年以上有期徒刑，致重傷者，
處3年以上10年以下有期徒刑。
第 1 項之未遂犯罰之。